臺灣臺中地方法院刑事判決　　　　　　　93年度訴字第2576號
公　訴　人　臺灣臺中地方法院檢察署檢察官
被　　　告　甲○○
指定辯護人　本院公設辯護人　丁○○
上列被告因毒品危害防制條例案件，經檢察官提起公訴（93年度
偵字第6467號），本院判決如下：
    主    文
甲○○共同販賣第一級毒品，未遂，累犯，處有期徒刑肆年貳月
。扣案之第一級毒品海洛因拾參包（含包裝重合計肆點伍公克）
、第二級毒品甲基安非他命陸包（鑑驗用餘淨重合計零點陸捌公
克、包裝重合計壹點捌捌公克），均沒收銷燬之。
    犯罪事實
一、甲○○前因施用第一級毒品海洛因及第二級毒品安非他命案
    件，經本院以民國八十九年度訴字第二八九七號分別判處有
    期徒刑八月、八月，並定應執行刑為一年二月確定，入監服
    刑後，已於九十二年十二月二日縮刑期滿執行完畢。詎甲○
    ○仍不知悛悔警惕，其明知海洛因及甲基安非他命分屬毒品
    危害防制條例第二條第二項第一、二款之第一級毒品及第二
    級毒品，均不得持有、販賣，因其施用海洛因、安非他命成
    癮，為使其施用毒品之來源不虞匱乏，甲○○知悉其亦有施
    用第一、二級毒品習慣之成年友人乙○○（綽號「阿龍」或
    「小龍」）需用海洛因、甲基安非他命以解毒癮後，竟與先
    前販賣海洛因、安非他命供其施用者即真實姓名年籍不詳綽
    號「阿水」並自稱「李海水」（下稱「李海水」）之成年男
    子，共同基於販賣海洛因、甲基安非他命以營利之犯意聯絡
    ，於九十三年一月下旬即農曆過年期間某日，介紹乙○○向
    「李海水」購買海洛因、甲基安非他命，「李海水」於當日
    即與乙○○約定以新臺幣（下同）四萬元之價錢，將海洛因
    十三包（含包裝重合計四點五公克）、甲基安非他命六包（
    鑑驗前含包裝重合計四點一四公克，鑑驗用餘淨重合計○點
    六八公克、包裝重合計一點八八公克）出售予乙○○而意思
    合致，甲○○並同時與「李海水」約定，日後其將乙○○向
    「李海水」購買之海洛因、甲基安非他命交予乙○○後，「
    李海水」即提供不詳數量之安非他命供其施用。嗣「李海水
    」備妥毒品後，於九十三年三月十九日，在臺中市○○路、
    昌平路口處，將前揭海洛因十三包、甲基安非他命六包交由
    甲○○，再由甲○○著手交付予乙○○。嗣甲○○尚未將前
    揭毒品交予乙○○，即於九十三年三月二十二日二十時許，
    在臺中縣潭子鄉○○街一巷口處為警查獲而販賣海洛因、甲
    基安非他命未遂，並自其身上扣得其與「李海水」共同著手
    販賣予乙○○之前揭海洛因十三包、甲基安非他命六包，暨
    「李海水」另外賣予甲○○供其自己施用之第一級毒品海洛
    因一包（含包裝重○點九公克），始悉上情。
二、案經臺中市警察局第六分局報請臺灣臺中地方法院檢察署檢
    察官偵查起訴。
    理    由
一、訊據被告甲○○固坦承其有受「李海水」囑託欲將前揭海洛
    因十三包、甲基安非他命六包交付予乙○○之事實，惟矢口
    否認有何販賣海洛因及甲基安非他命之犯行，辯稱：「李海
    水」要伊交給乙○○的海洛因十三包、甲基安非他命六包，
    應該是乙○○向「李海水」買的，伊只是介紹乙○○給「李
    海水」，再由乙○○與「李海水」直接談買賣海洛因、甲基
    安非他命之事宜，伊不知買賣之價錢為何，伊也沒有從中獲
    取利益等語。被告辯護人則為其辯護稱：本案依被告之自白
    ，被告所為應係屬意圖販賣而持有第一、二級毒品之幫助犯
    等語。經查：
  (一)前揭犯罪事實，有第一級毒品海洛因十三包（含包裝重合計
    四點五公克）、第二級毒品甲基安非他命六包（鑑驗前含包
    裝重合計四點一四公克，鑑驗用餘淨重合計○點六八公克、
    包裝重合計一點八八公克）扣案可證。並有扣押物品目錄表
    一紙、查獲毒品之相片二帳附卷可按。且前開扣案之白色粉
    末物十三包（含包裝重合計四點五公克）及白色晶體六包（
    鑑驗前含包裝重合計四點一四公克，鑑驗用餘淨重合計○點
    六八公克、包裝重合計一點八八公克），確各為第一級毒品
    海洛因及第二級毒品甲基安非他命，有法務部調查局九十三
    年四月三十日調科壹字第一二○○一三七六四四號鑑定通知
    書一紙、內政部警政署刑事警察局九十四年三月九日刑鑑字
    第○九四○○○九七○二號鑑定書一紙在卷足憑（見偵查卷
    第七○頁、本院卷第五七頁）。
  (二)證人乙○○曾於九十三年間因施用第一、二級毒品之犯行，
    經本院於九十三年十月十五日以九十三年度訴字第二○○六
    號分別判處有期徒刑一年、六月，並定應執行刑為有期徒刑
    一年四月確定，有該判決書一件附卷可按。且參諸證人乙○
    ○於本院審理時結證：平常別人大部分稱呼伊「小龍」，也
    有叫伊「阿龍」；當兵的時候，伊與被告是學長學弟關係，
    伊常去被告家裡；「李海水」的本名為何伊不清楚；伊與「
    李海水」不熟，伊是透過被告與「李海水」聯絡的；伊之前
    沒有向「李海水」買過毒品，這次是第一次透過被告向「李
    海水」買毒品；伊向「李海水」買毒品時，是被告幫伊聯絡
    「李海水」的；伊是在九十三年農曆過年時，向「李海水」
    說伊要買價值三至四萬元的海洛因、甲基安非他命，那時「
    李海水」說沒有貨，後來被告因本案為警查獲時，伊才知道
    「李海水」要把毒品交給伊；被告因本案為警查獲後，是伊
    為被告交保的；被告交保後告訴伊本案扣得之海洛因十三包
    、甲基安非他命六包是「李海水」交給被告，要被告轉交給
    伊的；伊向「李海水」買毒品是自己買供自己施用的，並非
    與他人共同買毒品，也沒有要再轉賣給其他人等語（見本院
    卷第一○一至一○四頁）。足見證人乙○○為解其毒癮之需
    ，早於九十三年一月下旬即農曆過年期間某日，經被告之介
    紹，即與「李海水」就買賣海洛因、甲基安非他命之價錢、
    數量等交易內容互為意思合致，否則「李海水」豈有無端要
    求被告將本案扣得之前揭海洛因十三包、甲基安非他命六包
    等特定種類、數量之毒品交予乙○○之理。再參以證人乙○
    ○於本院審理時雖陳稱：伊係以三至四萬元向「李海水」買
    海洛因、甲基安非他命，惟綜參證人乙○○於本院審理時另
    方面陳明：二公克之海洛因加上三、四公克之甲基安非他命
    即須三至四萬元等語，及本案扣得之前揭海洛因十三包重達
    四點五公克、超出二公克甚多，暨「李海水」欲交予乙○○
    者，係屬特定種類、數量之前揭海洛因十三包、甲基安非他
    命六包等情以觀，則證人乙○○應係以四萬元向「李海水」
    購得前揭海洛因十三包、甲基安非他命六包，堪以認定。
  (三)又被告確有介紹證人乙○○向「李海水」購買海洛因、甲基
    安非他命，本案扣得之前揭海洛因十三包、甲基安非他命六
    包，是「李海水」要賣給乙○○且係「李海水」叫被告交付
    予乙○○之毒品，是於本案為警查獲前三天，「李海水」在
    臺中市○○路、昌平路口處交予被告等情，亦據被告於警詢
    、偵查中及本院審理時陳明在卷（見偵查卷第二○、五一頁
    ；本院卷第一○六頁）。再綜核對照證人乙○○前揭證言，
    可知證人乙○○在與被告較為熟稔、與「李海水」不熟、係
    第一次向「李海水」購買毒品且係透過被告介紹始向「李海
    水」購買毒品，乃至乙○○與「李海水」約定買賣交易毒品
    之事宜後，係由被告負責交付乙○○所買得之毒品。於此情
    形，則被告辯稱其不知「李海水」與乙○○買賣交易毒品之
    內容等語，顯與常情不符，實至有可疑，非可輕信。
  (四)況被告除於警詢時明確自承：伊幫「李海水」送前揭海洛因
    十三包、甲基安非他命六包給別人，「李海水」會加減拿一
    點安非他命給伊施用等語外（見偵查卷第二○頁），被告於
    檢察官訊問時亦自承：本案扣得之前揭海洛因十三包、甲基
    安非他命六包是「李海水」交給伊並叫伊交給乙○○，伊可
    得之代價為「李海水」會讓伊施用毒品等語明確（見偵查卷
    第四四頁）。則被告辯稱伊沒有從乙○○與「李海水」買賣
    毒品之過程中獲取利益等語，顯與事實不符，無可採信。再
    參以被告向有施用海洛因、甲基安非他命之毒癮等情，亦據
    被告陳明在卷，且被告除前因施用第一級毒品海洛因及第二
    級毒品安非他命案件，經本院以八十九年度訴字第二八九七
    號分別判處有期徒刑八月、八月，並定應執行刑為一年二月
    確定外，嗣被告另自九十三年二月間某日起，至被告因本案
    為警查獲後之同年四月十三日止；及被告於因本案為警查獲
    後之九十三年四月十二日，仍有因連續施用海洛因及施用安
    非他命之犯行，經臺灣南投地方法院於九十三年七月十三日
    以九十三年度訴字第三七五號分別判處被告有期徒刑一年、
    十月，並定應執行刑為有期徒刑一年六月確定，現仍在監執
    行中等情，有前揭判決書各一件及臺灣高等法院被告全國前
    案紀錄表附卷可按。益見被告為自「李海水」處取得毒品供
    己施用之對價，使其自己施用毒品之來源不虞匱乏，而與「
    李海水」共同參與販賣前揭海洛因十三包、甲基安非他命六
    包予乙○○犯行之實施，甚為明確。是被告顯係基於自己參
    與販賣海洛因、甲基安非他命予乙○○之意思，並著手於販
    賣海洛因、甲基安非他命構成要件行為之實施，甚為明灼。
  (五)被告將前揭海洛因十三包、甲基安非他命六包交予乙○○後
    ，能自「李海水」處取得對價：即供被告自己施用之安非他
    命，俾充作被告繼續施用毒品之來源，有如前述。則被告確
    係基於意圖營利之犯意，始甘冒風險、著手將前揭海洛因十
    三包、甲基安非他命六包販賣交予乙○○而未遂，足堪認定
    。再衡諸我國查緝第一、二級毒品之施用或販賣一向執法甚
    嚴，對於販賣第一、二級毒品者尤科以重度刑責，販賣海洛
    因、甲基安非他命既係違法行為，當非可公然為之，亦無公
    定價格，且容易分裝並增減份量，而每次買賣之價量，可能
    隨時依雙方關係深淺、資力、需求量及對行情之認知、來源
    是否充裕、查緝是否嚴謹、購買者被查獲時供述購買對象之
    可能風險之評估等情形，而異其標準，非可一概而論；而買
    受毒品之人通常亦無法探知販毒者賺取利潤幾何，是販賣毒
    品之利得，通常雖難察得實情，惟販賣之人從價差或量差中
    牟利之方式雖異，其意圖營利之販賣行為則同一。是以因海
    洛因量微價高，販賣者率有利益可圖，本案「李海水」對於
    販賣海洛因可否獲取金錢利潤乙事，自當極為重視，苟非確
    實有利可圖，以被告與「李海水」間非屬至親，被告係因曾
    向「李海水」買過海洛因、安非他命等毒品始接觸聯繫之情
    形下，「李海水」豈會願意對乙○○未賺取任何毒品之價差
    ，甚且無償或無利可圖提供量微價高之安非他命供被告施用
    之理？是「李海水」確係基於意圖營利之犯意，著手販賣前
    揭海洛因十三包、甲基安非他命六包予乙○○而未遂，亦堪
    認定。
  (六)綜上所述，被告前開所辯，顯係事後卸責之詞，不足採信。
    本案事證明確，被告前開著手販賣第一級毒品海洛因及第二
    級毒品甲基安非他命六包而未遂之犯行，至堪認定，應依法
    論科。
二、論罪科刑：
  (一)按海洛因及甲基安非他命，分別為毒品危害防制條例第二條
    第二項第一款及同條項二款所規定之第一級毒品及第二級毒
    品。又犯罪之著手階段，係指行為人為實現犯意而開始實行
    犯罪構成要件之行為而言，販賣毒品，自應以毒販與購毒者
    就買賣毒品之內容有所表示時，應認已經著手販賣毒品之實
    施（最高法院九十三年度臺上字第四六二號判決意旨參照）
    。查「李海水」與乙○○就買賣第一、二級毒品之內容既已
    有合致，且被告甲○○係依「李海水」與乙○○意思合致之
    販賣第一、二級毒品內容而著手交付毒品予乙○○，雖尚未
    完成交易，依前開說明，被告顯已著手於販賣第一、二級毒
    品犯行之實施。是核被告所為，係犯毒品危害防制條例第四
    條第一項、第二項、第六項之販賣第一、二級毒品未遂罪。
  (二)又按毒品危害防制條例第五條第一、二項之意圖販賣而持有
    第一、二級毒品行為，與同條例第十一條第一項、第二項之
    持有第一、二級毒品行為間，僅行為人主觀上犯意認定不同
    而已，法院審理結果認為被告是單純之持有，而非意圖販賣
    而持有者，其基本事實為屬同一；且被告販賣第一、二級毒
    品前持有第一、二級毒品之行為，乃販賣第一、二級毒品之
    低度行為，各為販賣第一、二級毒品之高度行為所吸收，其
    基本事實仍屬同一【參見九十三年十一月二十五日臺灣高等
    法院暨所屬法院九十三年法律座談會彙編（九十四年五月版
    ）二八二至二八四頁亦同此旨】，則意圖販賣而持有第一、
    二級毒品與販賣第一、二級毒品之犯行間，其基本事實亦屬
    同一，甚為明確。本件公訴意旨認被告係涉犯毒品危害防制
    條例第五條第一、二項之意圖販賣而持有第一、二級毒品之
    幫助犯罪嫌，雖有未洽，惟依前開說明，其起訴之基本事實
    相同，本院自應予審理，並依法變更其起訴法條。
  (三)被告販賣毒品前持有第一、二級毒品之行為，各為販賣第一
    、二級毒品之高度行為所吸收，均不另論罪。
  (四)被告就前揭販賣第一、二級毒品之犯行，與「李海水」間均
    有犯意聯絡及行為分擔，為共同正犯。
  (五)被告所犯上開販賣第一、二級毒品未遂罪，係以一行為而觸
    犯數罪名，為想像競合犯，應依刑法第五十五條規定，從一
    重依販賣第一級毒品未遂罪處斷。
  (六)被告前因施用第一、二級毒品案件，經本院以八十九年度訴
    字第二八九七號分別判處有期徒刑八月、八月，並定應執行
    刑為一年二月確定，入監服刑後，已於九十二年十二月二日
    縮刑期滿執行完畢，有臺灣高等法院被告全國前案紀錄表、
    臺灣臺中地方法院檢察署刑案資料查註紀錄表在卷可憑，其
    受有期徒刑執行完畢，五年內再犯本案有期徒刑以上之罪，
    為累犯，惟販賣第一級毒品罪之法定本刑為死刑及無期徒刑
    部分，依刑法第六十四條第一項、第六十五條第一項之規定
    ，不得加重，僅就罰金刑部分加重其刑。
  (七)又被告已著手於販賣第一級毒品之行為，然尚未交付毒品及
    取得金錢，其犯罪尚屬未遂，爰依刑法第二十六條前段之規
    定，按既遂犯之刑度減輕其刑。
  (八)被告為圖利而販賣第一、二級毒品海洛因、甲基安非他命之
    行為，戕害國民健康、助長施用毒品惡習，其行為固屬非是
    ，然衡諸本案經查獲被告之販賣對象僅係乙○○一人，就全
    部犯罪情節觀之，尚非極為重大，且被告販賣第一、二級毒
    品僅係零星之小額交易，且尚未交易完成，其惡性與犯罪情
    節較諸大量走私進口或長期販賣毒品之「大盤」、「中盤」
    毒販有重大差異，倘概科以法定本刑死刑、無期徒刑，誠為
    情輕法重，猶嫌過苛，本院衡其犯罪情狀，認為被告倘科以
    法定最低度之刑，猶嫌過重，情輕法重，犯罪之情狀非無可
    憫，爰依刑法第五十九條規定，遞減輕其刑。
  (九)爰審酌被告被告明知第一級毒品海洛因、第二級毒品甲基安
    非他命均具有成癮性，服用後會產生依賴性、耐藥性，且戒
    解不易，竟為圖一己之私利，無視於國家防制毒品危害之禁
    令，竟販賣第一、二級毒品予他人，除嚴重戕害他人之身心
    發展，亦對社會安全所生危害非輕，且被告犯後仍飾詞卸責
    、未見悔意，惟兼衡及被告販賣毒品之對象僅一人、販毒數
    量非鉅、尚未交易完成等一切情狀，量處如主文所示之刑，
    以示懲儆。
  (十)沒收之諭知：
  1.扣案之被告供販賣之第一級毒品海洛因十三包（含包裝重合
    計四點五公克）、第二級毒品甲基安非他命六包（鑑驗用餘
    淨重合計○點六八公克、包裝重合計一點八八公克），分別
    為毒品危害防制條例第二條第二項第一、二款所規定之第一
    、二級毒品，有上開鑑定通知書一紙在卷可稽，均應依毒品
    危害防制條例第十八條第一項前段之規定，沒收銷燬之。
  2.被告與「李海水」共同販賣前揭海洛因十三包、甲基安非他
    命六包予乙○○，尚未收受價金即為警查獲，並無販毒所得
    ，自無從依毒品危害防制條例第十九條第一項之規定為沒收
    之宣告。
  3.又扣案之「李海水」賣予被告供被告自己施用之第一級毒品
    海洛因一包（含包裝重○點九公克），並無證據證明與本案
    被告之犯行有關，且亦屬被告是否另涉犯施用或持有毒品之
    重要證物，為免他案之重要證物，為免他案之重要證物有滅
    失之虞，以致影響偵審程序，爰不予宣告沒收，附此敘明。
據上論斷，應依刑事訴訟法第二百九十九條第一項前段、第三百
條，毒品危害防制條例第四條第一項、第二項、第六項、第十八
條第一項前段，刑法第十一條、第二十八條、第五十五條、第二
十六條前段、第五十九條、第四十七條，判決如主文。
本案經檢察官丙○○到庭執行職務。
中　　華　　　民　　　國　　94　年　 8　  月　   9    日
                      刑事第三庭  審判長法  官  劉錫賢
                                        法  官  黃松竹
                                        法  官  何世全
右正本證明與原本無異。
如不服本判決，應於送達後十日內向本院提出上訴狀（須附繕本
），上訴於臺灣高等法院臺中分院。
中　　華　　　民　　　國　　94　年　 10　 月　  14    日
                                        書記官  童洪芳美
附錄論罪科刑法條
毒品危害防制條例第四條：
製造、運輸、販賣第一級毒品者，處死刑或無期徒刑；處無期徒
刑者，得併科新臺幣一千萬元以下罰金。
製造、運輸、販賣第二級毒品者，處無期徒刑或七年以上有期徒
刑，得併科新臺幣七百萬元以下罰金。
製造、運輸、販賣第三級毒品者，處五年以上有期徒刑，得併科
新臺幣五百萬元以下罰金。
製造、運輸、販賣第四級毒品者，處三年以上十年以下有期徒刑
，得併科新臺幣三百萬元以下罰金。
製造、運輸、販賣專供製造或施用毒品之器具者，處一年以上七
年以下有期徒刑，得併科新臺幣一百萬元以下罰金。
前五項之未遂犯罰之。
